臺灣高等法院刑事判決
109年度上訴字第3721號
上  訴  人  
即  被  告  王聖文
選任辯護人  郭登富律師
上列上訴人即被告因違反毒品危害防制條例案件，不服臺灣臺北
地方法院107年度訴字第562號，中華民國109年8月31日第一審判
決（起訴案號：臺灣臺北地方檢察署107年度偵字第15097號），
提起上訴，本院判決如下：
    主  文
原判決撤銷。
王聖文共同販賣第三級毒品，處有期徒刑叁年捌月。
    事  實
一、王聖文與龔如宣（經臺灣臺北地方法院以109年度訴緝字第3
    8號判處罪刑，現由本院以110年度上訴字第1105號審理中）
    原為男女朋友，王聖文並知悉愷他命係毒品危害防制條例第
    2條第2項第3款所規定之第三級毒品，依法不得販賣。緣龔
    如宣於民國106年5月9日20時43分許，接獲羅賴忠以門號000
    0000000號行動電話撥打至其持用之行動電話門號000000000
    0號，聯繫欲購買新臺幣（下同）1,500元之第二級毒品甲基
    安非他命，雙方約定於臺北市○○區○○路0段00號錢櫃KTV中華
    新館進行交易後，龔如宣與王聖文即前往上開KTV唱歌，嗣
    於同日22時41分許羅賴忠抵達KTV後，因龔如宣斯時已喝醉
    ，遂將甲基安非他命放在透明夾鏈袋內，再裝入紅包袋內，
    委託王聖文與羅賴忠進行交易，王聖文雖明知紅包袋內裝有
    毒品，惟主觀上不知、亦未預見其內毒品為第二級毒品甲基
    安非他命，誤認其內係裝有第三級毒品愷他命，乃予應允，
    而基於與龔如宣共同販賣第三級毒品以牟利之犯意聯絡，由
    王聖文持上開裝有甲基安非他命之紅包袋前往KTV門口交予
    羅賴忠，並向羅賴忠收取1,500元現金完成交易。嗣經警方
    執行通訊監察羅賴忠所持用門號0000000000號行動電話期間
    ，發覺其向龔如宣購買毒品情事，因而循線查悉上情。
二、案經臺灣新北地方檢察署（下稱新北地檢）檢察官指揮新北
    市政府警察局三重分局報告該署呈請臺灣高等檢察署檢察長
    令轉臺灣臺北地方檢察署（下稱臺北地檢）檢察官偵查起訴
    。
    理  由
一、證據能力：
(一)上訴人即被告王聖文主張其警詢受員警誘導、脅迫，否認其
    警詢供述具任意性，且因接受檢察官訊問時有受警詢不正訊
    問繼續效力影響，故偵訊時所為之陳述亦不能作為證據云云
    （見本院卷第133、134頁、原審卷二第153、154頁）：
　⒈按被告之自白，非出於強暴、脅迫、利誘、詐欺、疲勞 訊問
    、違法羈押或其他不正之方法，且與事實相符者，得為證據
    ，刑事訴訟法第156條第1項定有明文。如被告之自白，係出
    於不正之方法，並非自由陳述，即其取得自白之程序，已非
    適法，則不問自白內容是否確與事實相符，因其非適法之證
    據，即不能採為判決基礎，故審理事實之法院，遇有被告對
    於自白提出刑求之抗辯時，應先於其他事實而為調查。另所
    謂非任意性之自白，係指實施刑事訴訟之公務員以強暴、脅
    迫、詐欺、利誘、疲勞訊問、違法羈押或其他不正方法取得
    之自白而言，而此等不正方法必須所實施之方法對於被告足
    以產生自由意志之壓制而造成違反意願之效果者，始足當之
    （最高法院99年度台上字第2210號判決意旨參照）；至受訊
    問之被告究竟出於何種原因坦承犯行實不一而足，或係遭訊
    問者以不正方式對待始承認，或係未遭不正方式對待而係考
    量是否能獲輕判或免遭羈押，或出於自責悔悟者，或有蓄意
    頂替或別有企圖，此為受訊問者主觀考慮是否認罪所參酌因
    素，此種內在想法難顯露於外而為旁人所知悉。因之，只要
    訊問者於訊問之際，能恪遵法律規定，嚴守程序正義，客觀
    上無任何誘導、逼迫或其他不正方法，縱使被告基於某種因
    素而坦承犯行，要不能因此即認被告自白欠缺任意性。
　⒉證人即製作筆錄之員警甘仁龍於原審審理時證稱：製作筆錄
    時未對被告用暴力脅迫或威逼等為不正方式訊問，被告應答
    情形很正常；我從監聽譯文中即知被告有代龔如宣出面與羅
    賴忠交易毒品，在筆錄製作前，被告即表示交付羅賴忠之物
    係愷他命，我認為其說詞避重就輕，因其等交易應是甲基安
    非他命，所以詢問筆錄即順著被告說詞詢問，被告表示係愷
    他命，我便詢問其有無交付愷他命予羅賴忠等語（見原審卷
    三第12、14頁），可見該次警詢筆錄員警係因被告先供出毒
    品種類愷他命，再順應被告供詞而為詢問，並未對被告誘導
    ，且被告亦已自承所交付者係為毒品，警員自無以大聲、強
    硬態度逼迫被告承認犯行之必要。又被告於106年6月13日警
    詢時供稱：案發當日有受龔如宣之託遞交1小包愷他命予羅
    賴忠等語（見偵19016卷第46頁反面至47頁），而被告前於1
    04、105年間已有因涉傷害、毀損案件而經警察調查、檢察
    官偵查之經驗，有本院被告前案紀錄表在卷可核（見本院卷
    第39頁），應知悉倘其上開警詢係遭警察誘導或為不正訊問
    時，同日接受檢察官訊問之際，可即時向檢察官提出遭警誘
    導等不正訊問之抗辯，然被告並未為之，反而於同日移送新
    北地檢接受檢察官訊問時供稱：「（問：是否聲請法院提審
    ？）我是自願隨同員警到庭」、「（問：本案承辦員警在場
    是否會影響你陳述之任意性？）不會」、「（問：警詢筆錄
    是否看過後簽名？）有。筆錄簽名前我有看過，內容都是照
    我意思所載。警察沒有用不正方法訊問我」等語（見偵1901
    6卷第81頁及反面），且被告於本院準備程序供述：我在檢
    察官訊問時都沒有受到強暴脅迫威脅利誘等不正訊問之情形
    （見本院卷第134頁），準此，難認被告於警詢時有受警察
    誘導或不正方式訊問等情。再參酌被告於106年6月13日後之
    106年7月5日偵訊雖否認犯行，惟未爭執其前於警詢、偵訊
    筆錄之任意性（見偵19016卷第190頁反面），是以綜觀卷內
    證據，並無證據足認被告初次（106年6月13日）於警詢中自
    白係受強暴、脅迫、利誘、詐欺或其他不正方法，故難認被
    告首次於警詢之自白不具任意性，且後續偵訊中所為之自白
    ，亦無自白繼續效力之問題。至受訊問之被告究竟出於何種
    原因為不利於己之陳述，或係考量己身刑度輕重，或係出於
    自責悔悟，或係出於頂替或別有所圖，不一而足，此純粹為
    被告內在想法、主觀考量，本難顯露於外而為旁人所知悉，
    且查無其他證據足以證明員警對被告有何脅迫、威嚇、利誘
    等不法取供之情事，因認被告於警詢時所為自白，具備任意
    性，且其供述內容復與下述事實具有合致性（詳後述），應
    認被告於前揭警詢時所為不利於己之陳述均出於任意性而具
    有證據能力，得採為本案認定被告犯罪與否之證據。
　⒊辯護人雖以被告警詢錄影光碟遺失，主張該警詢筆錄自不得
    作為不利於被告之證據云云（見本院卷第163、165頁）。經
    查：
　⑴卷內雖無被告警詢錄音（錄）光碟，然依新北市政府警察局
    三重分局107年11月27日新北警重刑字第1073429460號函已
    說明：「被告王○文所涉毒品危害防制條例案之警詢調查錄
    音(影)光碟資料片已於106年6月30日附刑事案件移送書偵查
    卷陳交臺灣新北地方檢察署偵查，……經檢視保管使用之電腦
    主機內硬碟槽，所存取之檔案資料亦已清空，致無法提供該
    案之警詢錄音（影）資料檔」等語（見原審卷二第105頁）
    ，而證人甘仁龍亦於109年6月12日於原審審理時為相同證述
    （見原審卷三第12、13頁），且查新北市政府警察局三重分
    局106年6月30日新北警重刑字第1063399438號刑事案件移送
    書犯罪事實欄亦記載：「三、證據：……4、警詢錄音（錄影
    ）光碟片、現場查獲照片。……」，而移送所附資料亦載明：
    「偵查卷1宗（含警詢錄音光碟共4片）」（見偵14481卷第6
    頁及反面），足見警詢錄音（影）光碟確有隨案移送。惟該
    案移送新北地檢後，因無管轄權再移轉給臺北地檢，相關卷
    證亦同檢附，並未再留存等情，亦據新北地檢108年1月31日
    新北檢兆贊107偵14481字第1080010987號函復在卷（見原審
    卷二第171頁），足見被告警詢錄音（影）光碟業已遺失，
    並非員警故意不予提供為勘驗使用。
　⑵惟按刑事訴訟法第100條之2準用同法第100條之1第1項之規定
    ，司法警察（官）詢問犯罪嫌疑人，除有急迫情況且經記明
    筆錄者外，應全程連續錄音；必要時，並應全程連續錄影；
    第2項復規定，筆錄內所載之被告陳述，與錄音或錄影之內
    容不符者，除有前項但書情形外，其不符之部分，不得作為
    證據。考其立法目的，在於建立詢問筆錄之公信力，並擔保
    詢問程序之合法正當；亦即在於擔保犯罪嫌疑人對於詢問之
    陳述係出於自由意思及筆錄所載內容與其陳述相符，惟本案
    製作筆錄之員警並未使用誘導或不正訊問之方式取證，業經
    本院認定如前，被告於筆錄末表示親閱確認無訛處簽名捺印
    ，表示內容經確認與所陳述相符，被告亦未主張警詢筆錄所
    記載之內容與其陳述不符，益證被告106年6月13日警詢筆錄
    之記載內容形式上應無不實之處，自難謂卷內並無警詢錄音
    （影）光碟可供勘驗而失其證據能力。
(二)此外，本判決下述所引用被告以外之人於審判外之陳述，檢
    察官、被告及辯護人於本院準備程序對該等證據能力均表示
    沒有意見，同意有證據能力（見本院卷第131頁），且迄言
    詞辯論終結前亦未聲明異議，本院審酌前開證據資料作成時
    之情況，尚無違法不當及證明力明顯過低之瑕疵，而認為以
    之作為證據應屬適當，依刑事訴訟法第159條之5規定，均認
    有證據能力。至認定本案犯罪事實之其餘證據，並無證據證
    明係違背法定程序所取得，亦無顯有不可信之情況，且經本
    院於審理期日合法調查，該等證據自得作為本案裁判之資料
    。
二、認定犯罪事實所憑證據及其理由：
    訊據被告固坦承其有受龔如宣之託交付紅包袋予羅賴忠，惟
    矢口否認有與龔如宣共同販賣毒品之犯行，辯稱：我不知道
    龔如宣要我交給羅賴忠的紅包裡面有毒品，我也忘記有無向
    羅賴忠收取1,500元，我只是幫忙龔如宣拿東西下去交給羅
    賴忠云云。經查：
(一)龔如宣於106年5月9日20時43分許接獲羅賴忠以前揭門號撥
    入電話，聯繫購買毒品相關事宜，雙方談妥交易約1,500元
    數量之毒品後，約定於臺北市○○區○○路0段00號錢櫃KTV中華
    新館進行交易，嗣龔如宣即與被告前往上開KTV，並於同日2
    2時41分許後不久，因龔如宣酒醉，而由被告在KTV門口前交
    付1個紅包袋予羅賴忠，並向羅賴忠收取1,500元後轉交予龔
    如宣等情，業據被告於警詢、偵查坦承在卷（見偵19016卷
    第46頁反面至47、81頁反面至82頁），核與同案被告龔如宣
    於警詢及偵查供述委託被告交付物品及收取款項、證人羅賴
    忠於偵查及原審審理證述購買毒品情節相符（見偵19016卷
    第5、11頁反面至12、92、113至114頁、原審卷三第102至10
    7頁），並有如附表所示龔如宣與羅賴忠之通訊監察譯文在
    卷可憑（見偵19016第30反面至31頁），是龔如宣確實有販
    賣毒品予羅賴忠，而委由被告將其已包裝有毒品之紅包袋交
    付予羅賴忠，並收取1,500元價金等事實，堪以認定。
(二)龔如宣委請被告轉交予羅賴忠之紅包袋內係裝有第二級毒品
    甲基安非他命：
　　證人羅賴忠於偵訊及原審審理時證稱：因為朋友要我幫忙拿
    甲基安非他命，我都是向龔如宣購買甲基安非他命，並非愷
    他命；當日我要和龔如宣購買1,500元之甲基安非他命，故
    在電話中詢問「方便調個1500的東西嗎」；之後是1名男子
    在錢櫃前交付1包甲基安非他命給我；我很肯定當初我跟龔
    如宣談到的都是第二級毒品甲基安非他命等語（見偵19016
    卷第113至114頁、原審卷三第96、101至107、110至111頁）
    。參以附表所示龔如宣與羅賴忠間通話之通訊監察譯文，可
    知羅賴忠當日向龔如宣詢問能否購買1,500元毒品後，雙方
    即約定在「西門町錢櫃」交易，羅賴忠到場後，龔如宣遂託
    付男友即被告將毒品交付予羅賴忠，而被告亦自承「附表編
    號3對話中所指之『男朋友』是我」（見原審卷二第165頁），
    是證人羅賴忠前揭所證之交易過程核與通訊監察譯文相符，
    足見其所為之證述，並非虛妄，堪以採信。再羅賴忠向龔如
    宣購買毒品之目的係為友人調貨，愷他命和甲基安非他命於
    市場行情上價格明顯有別，自無誤認毒品種類之虞，堪認羅
    賴忠向龔如宣所購買之毒品，應為甲基安非他命而非愷他命
    。至龔如宣雖於警詢、偵訊時供稱其該次所販賣之毒品係愷
    他命，其未曾販賣第二級毒品甲基安非他命云云（見偵1901
    6卷第5、11頁反面至12、92頁、偵聲306卷第23頁、聲羈264
    卷第18頁），然證人羅賴忠已明確證稱其向龔如宣洽購者係
    為甲基安非他命等語（見原審卷三第110頁），復參以龔如
    宣另所涉犯販賣毒品案之證人彭俐宇亦證稱其有向龔如宣購
    買甲基安非他命等語可佐（見偵19016卷第55、77頁），足
    見龔如宣或係因涉己身罪責輕重不同而故為避重就輕之詞，
    其所稱販賣予羅賴忠之毒品係為愷他命或未曾販賣甲安非他
    命云云，委無足採。
(三)被告知悉龔如宣委其轉交者係為毒品，惟誤認係第三級毒品
    愷他命：
　⒈被告於106年6月13日警詢供稱：我案發當日有受龔如宣之託
    交付愷他命1包予羅賴忠等語（見偵19016第46頁反面至47頁
    ），同日偵查中亦供稱：我在案發當日有受龔如宣之託交付
    1包愷他命給羅賴忠，但我不認識對方；我大概知道龔如宣
    拜託我交付的東西是愷他命；龔如宣在錢櫃將愷他命1包放
    入透明夾鏈袋，再置入紅包袋，我便將紅包袋交給羅賴忠，
    並收取1,000元或2,000元，之後再把錢交給龔如宣；我承認
    有與龔如宣共同販賣毒品，我下樓時就知道我要交付的是愷
    他命，龔如宣是說這包給對方並要我收錢，龔如宣也覺得我
    應該知道這是什麼等語（見偵19016卷第81頁反面至82頁反
    面），核與同案被告龔如宣於106年6月13日警詢中供稱：被
    告知道我託付之物品為愷他命；被告有抽K煙等語相符（見
    偵19016卷第5頁）。參以證人羅賴忠於原審審理中亦證稱：
    我記得龔如宣這次是把毒品裝在透明夾鏈袋內，我忘記是不
    是用紅包袋裝著，有折起來等語（見原審卷三第103、106頁
    ），核與被告前揭所述龔如宣交付毒品之外觀相符；佐以被
    告於警詢自承：我第一次施用愷他命是在105年底，最後一
    次是在106年6月初等語（見偵19016卷第46頁），依被告前
    有施用毒品之經驗，又知悉紅包袋內有一裝有透明夾鏈袋，
    應可辨悉該透明袋內所盛裝之物應係毒品。況且倘若紅包袋
    內之透明夾鏈袋所盛裝為尋常之物品，則何須再裝入不透光
    之紅包袋並予折合，準此，被告主觀上應知悉所交付之物為
    毒品並予誤認為愷他命（詳後述），其上開於警詢及偵查中
    之任意性自白與事實相符，堪以採信，被告嗣後辯稱不知交
    付之物為毒品云云，為卸責之詞，不足採信。
　⒉按刑法上犯罪之故意，祇須對於犯罪事實有所認識，有意使
    其發生或其發生不違背其本意，仍予以實施為已足，不以行
    為人主觀之認識與客觀事實兩相一致為必要，故行為人主觀
    上欲犯某罪，事實上卻犯他罪時，依刑罰責任論之主觀主義
    思潮，首重行為人之主觀認識，應以行為人主觀犯意為其適
    用原則，必事實上所犯之他罪有利於行為人時，始例外依該
    他罪處斷。從而行為人主觀上欲犯某罪，但事實上所為係構
    成要件略有不同之他罪，揆之「所犯重於犯人所知，從其所
    知」之法理，自應適用行為人主觀上所認識之該罪論處（最
    高法院92年度台上字第1263號判決意旨參照）。亦即犯罪須
    主觀上對於犯罪事實有所認識，而仍實行客觀事實，主觀意
    思與客觀事實一致，始足構成。如行為人對於實行犯罪事實
    之主觀意思，與客觀事實不相一致，而有所犯重於所知情形
    者，因主觀上欠缺重罪認識之故，僅能以輕罪論斷。經查，
    如附表所示龔如宣與羅賴忠間通話之通訊監察譯文內容（見
    偵19016卷第30頁反面至31頁），可知羅賴忠當日向龔如宣
    詢問能否購買1,500元之毒品後，雙方即約定在「西門町錢
    櫃」交易，羅賴忠到場後，龔如宣便託付其男友即被告將毒
    品交付羅賴忠，被告於原審準備程序亦自承其即附表編號3
    對話中所指之「男朋友」，且其亦有向羅賴忠收取1,500元
    後轉交龔如宣等語（見原審卷二第165、132頁），堪認被告
    應知悉龔如宣交付毒品之目的即是委託其前往與羅賴忠進行
    毒品交易。然而被告及龔如宣初於警詢、偵查均一致供稱所
    交易之毒品種類為愷他命等情（見偵19016卷第46頁反面至4
    7、81頁反面至82頁、5、11頁反面至12、92頁、偵聲306卷
    第23頁、聲羈264卷第18頁），且證人羅賴忠於原審審理時
    亦證稱：我忘記是不是用紅包袋裝著，可能是，我記得好像
    1個透明夾鏈袋裝著，我真的忘記了，包裝不是打開的，有
    折起來，我沒有當場打開那包東西，也沒有跟被告講話，我
    給錢被告就走了等語（見原審卷三第103、106、99頁），且
    龔如宣與羅賴忠為避免遭查緝，而於通話中以隱暱用語，並
    未提到相關毒品種類之名稱或代號，此觀附表所示通訊監察
    譯文自明，被告亦無可能在龔如宣旁邊聽聞雙方通話內容進
    而知悉所欲交易毒品係為甲基安非他命。從而，被告雖知悉
    龔如宣所交付紅包袋內以透明夾鏈袋盛裝之物係為毒品，惟
    被告並未親自開拆檢視，實難立即辨別該透明夾鏈袋內之毒
    品究為甲基安非他命或愷他命，而主觀認知內容物應為愷他
    命，於經驗法則上甚有可能，此外，檢察官未舉出積極證據
    證明被告明知龔如宣與羅賴忠約定交易之毒品種類係甲基安
    非他命，是依照「所犯重於所知，從其所知」及「罪證有疑
    利於被告」之法理，應從被告主觀上所知其所交付者為第三
    級毒品愷他命而為認定。
(四)又販賣毒品本屬政府嚴予查緝之不法行為，非可公然為之，
    販賣毒品罪更係重罪，設若無利可圖，衡情一般持有毒品者
    ，當不致輕易將持有毒品交付他人；況毒品價格不貲、物稀
    價昂，並無公定之價格，不論任何包裝，均可任意分裝增減
    分量，每次買賣價量，亦可能隨時依雙方間之關係深淺、資
    力、需求量及對行情之認知、來源是否充裕、查緝是否嚴緊
    ，購買者被查獲時供述購買對象之可能性風險之評估等，因
    而異其標準，並隨時機動調整，非可一概而論，是販賣之利
    得，除經坦承犯行或價量俱臻明確外，本難查得實情，惟販
    賣之人從價差或量差中牟利方式雖異，其營利之不法意圖則
    一。從而，舉凡有償交易，除足反證其確另基於某種非圖利
    本意之關係外，通常尚難因無法查悉其買進、賣出之差價，
    而推諉無營利之意思，或阻卻販賣犯行之追訴。故凡為販賣
    之不法行為者，其販入之價格必較售出之價格低廉，而有從
    中賺取買賣差價牟利之意圖及事實，應屬符合論理法則而不
    違背社會通常經驗之合理判斷。至於販毒者意圖營利所欲謀
    取之利益，不限於價差或量差，舉凡有財產價值之利益均屬
    之，且其欲謀取利益之多寡，及其實際上是否已經獲利，均
    非所問（最高法院105年度台上字第2820號判決意旨參照）
    。查被告為智識正常之成年人，對於毒品愷他命取得不易，
    毒品交易為檢警機關透過媒體頻繁宣導係嚴予取締之犯罪，
    應當知悉，且如附表所示龔如宣與羅賴忠之通訊監察譯文，
    羅賴忠於該日20時43分向龔如宣洽詢購買毒品，龔如宣於對
    話後不久即同日22時41分許，即將毒品託付被告以交付羅賴
    忠，足證龔如宣早已備有毒品以供販賣，而龔如宣、被告與
    羅賴忠均非至親（見偵19016卷第81頁反面），茍龔如宣並
    無利得，絕無甘冒遭警查緝法辦之高度風險，以原價出售或
    無償贈送給羅賴忠之理，堪認龔如宣提供給被告交易之毒品
    ，其販入之價格必較售出之價格低廉，而有從中賺取買賣差
    價牟利之意圖及事實，應屬符合論理法則且不違背社會通常
    經驗之合理判斷。是縱無法查明其等所販賣取得之毒品實際
    價格或認被告並未實際分得價款，然綜合勾稽上述各節，顯
    存有欲從交易中賺取「價差」或「量差」牟利之意圖及事實
    ，而被告迭於警詢及偵訊時均坦承其有將毒品（誤認為愷他
    命之甲基安非他命）交付予羅賴忠並收取價金而與龔如宣共
    同販賣愷他命等語（見偵19016卷第47、81頁反面至82頁）
    ，顯有與龔如宣有共同販賣毒品之主觀犯意聯絡及行為分擔
    ，即使被告未分得本案販毒所得，此乃事後分贓問題，無礙
    於被告與龔如宣就販賣毒品之行為，確有共同意圖營利之主
    觀犯意及客觀行為之認定。
(五)被告於本院雖聲請傳喚龔如宣，惟該證人經本院合法傳喚不
    到、拘提無著，致未能到庭接受交互詰問，且龔如宣另案通
    緝中，有本院送達證書、刑事案件報到單、本院通緝記錄表
    、報告書、拘票附卷可憑（見本院卷第143、177、185、237
    、243、249、251、253、293、301頁)，是法院顯已善盡促
    使證人到庭接受詰問對質之義務，其不到庭亦非可歸責於法
    院之事由，且本案經上開調查結果，被告之犯罪事證已臻明
    確，特此敘明。　
(六)綜上所述，本案事證明確，被告上開犯行，堪以認定。
三、新舊法比較：
　　被告行為後，毒品危害防制條例第4條規定，業於109年1月1
    5日總統華總一義字第10900004091號令修正公布，並自公布
    後6個月即109年7月15日施行，自有新舊法之適用問題。查
    被告犯本件共同販賣第三級毒品犯行後，毒品危害防制條例
    第4條第3項之構成要件固未修正，但關於法定刑部分，修正
    前原規定「處7年以上有期徒刑，得併科新臺幣7百萬元以下
    罰金」，修正後則為「處7年以上有期徒刑，得併科新臺幣1
    千萬元以下罰金」亦即修正後毒品危害防制條例第4條第3項
    之併科罰金刑有所提高，對被告較為不利。爰適用被告行為
    時即109年7月15日修正施行前之毒品危害防制條例規定。
四、論罪：　　
(一)按愷他命為毒品危害防制條例所列管第三級毒品，不得非法
    販賣。被告雖已將藏於紅包袋內之第二級毒品甲基安非他命
    交予羅賴忠並收取價金，然其主觀上僅認知其內為第三級毒
    品愷他命，不知亦未預見該紅包袋內為第三級毒品愷他命，
    自應按其主觀上之認知論斷其犯罪所構成之罪。是核被告所
    為，係犯修正前毒品危害防制條例第4條第3項販賣第三級毒
    品罪。其販賣毒品前意圖販賣而持有毒品之低度行為，為其
    後販賣之高度行為所吸收，不另論罪。再被告與龔如宣具販
    賣毒品之犯意聯絡及行為分擔，然被告關於所販賣之毒品種
    類僅有第三級毒品愷他命之認知，僅就其認知範圍負其責任
    ，應論以販賣第三級毒品罪之共同正犯。
(二)按刑事訴訟法第95條第1項第1款規定：訊問被告應先告知犯
    罪嫌疑及所犯所有罪名。罪名經告知後，認為應變更者，應
    再告知。乃被告在刑事訴訟程序上應受告知之權利，其目的
    旨在使被告能充分行使防禦權，以維審判程序之公平。而其
    所謂「犯罪嫌疑及所犯所有罪名」，除起訴書所記載之犯罪
    事實及所犯法條外，自包含依刑事訴訟法第267條規定起訴
    效力所擴張之犯罪事實及罪名，暨依同法第300條規定變更
    起訴法條後之新罪名。故同法第288條第3項後段所謂「審判
    長就被告被訴事實為訊問者」，自包括起訴效力擴張之犯罪
    事實及變更起訴法條之同一性事實，俾被告得以行使同法第
    96條、第288條之1、第289條等規定所應享之辯明罪嫌及辯
    論（護）等程序權，避免突襲性裁判，確保其權益。至於審
    判長就起訴效力擴張或變更後之同一性事實訊問被告，倘其
    訊問之內容足以表示審判之範圍，使被告知悉因何犯罪事實
    接受審判以為防禦之準備，而不致與其他犯罪相混淆，即為
    已足（最高法院108年度台上字第3566號判決意旨參照）。
    查本院固就原審判決事實欄所載內容訊問被告，然被告一再
    表明：「我並不知道我交給羅賴忠的內容物是什麼」、「我
    根本不知道那是什麼東西」、「警察帶我到分局的時候是說
    裡面是愷他命，但不知道後來為什麼變成甲基安非他命」等
    語，而辯論時檢察官主張與龔如宣所販賣予羅賴忠之毒品係
    甲基安非他命，而辯護人亦為被告辯稱：「警方辦的時候都
    適用第三級毒品在辦」、「起訴書原本是寫愷他命，但是後
    來是寫成了甲基安非他命，主要是以羅賴忠住處扣押的毒品
    來反推」、「即便有交付的行為，也無法推定說是販賣毒品
    ，因為不知道內容物為何」等語（見本院卷第128、129、18
    8、189、315、317頁），顯已就本案販售毒品種類為爭執並
    為實質辯論，再觀諸原審對證人羅賴忠進行交互詰問時，檢
    察官、龔如宣、被告及其等辯護人均就被告受龔如宣之託交
    付之毒品種類、包裝外觀為詰問，且詳為確認該次雙方洽購
    交易之毒品究為愷他命或甲基安非他命，法院末以職權訊問
    向證人羅賴忠再為確認此次交易毒品種類（見原審卷三第95
    至110頁），足見已就本案同一性之犯罪事實及審理範圍為
    完足之調查，就此部分即無妨礙或剝奪被告防禦權行使之情
    事，本院自得據以裁判並變更起訴法條。
(三)按刑法第59條規定犯罪之情狀可憫恕者，得酌量減輕其刑，
    其所謂「犯罪之情狀」，與同法第57條規定科刑時應審酌之
    一切情狀，並非有截然不同之領域，於裁判上酌減其刑時，
    應就犯罪一切情狀（包括第57條所列舉之10款事項），予以
    全盤考量，審酌其犯罪有無可憫恕之事由（即有無特殊之原
    因與環境，在客觀上足以引起一般同情，以及宣告法定低度
    刑，是否猶嫌過重等等），以為判斷。而就販賣毒品案件中
    ，同為販賣毒品之人，其原因動機不一，犯罪情節未必盡同
    ，或有大盤毒梟者，亦有中、小盤分，甚或僅止於吸毒者友
    儕間為求互通有無之有償轉讓者亦有之，其販賣行為所造成
    危害社會之程度自屬有異，於此情形，倘依其情狀處以適當
    徒刑，即足以懲儆，並可達防衛社會之目的者，自非不可依
    客觀之犯行與主觀之惡性二者加以考量其情狀，是否有可憫
    恕之處，適用刑法第59條規定酌量減輕其刑，期使個案裁判
    之量刑，能斟酌至當，符合比例原則（最高法院95年度台上
    字第6157號判決意旨參照）。查被告係與龔如宣共同販賣毒
    品1次予羅賴忠，且係因當時龔如宣酒醉而臨時受託前往交
    易，所販賣之毒品數量非鉅，其參與販毒之程度並非嚴重，
    其犯罪情節當非大中盤毒梟者可資等同並論，是以被告所犯
    情節、主觀惡性，與其所犯修正前毒品危害防制條例第4條
    第3項販賣第三級毒品罪之最低度刑為7年以上有期徒刑予以
    比例權衡，認有情輕法重，於客觀上足以引起一般人之同情
    ，按上說明，為期符合罪刑相當及刑罰公平比例原則，爰依
    刑法第59條規定酌減其刑。
五、撤銷改判之理由：
    原審以被告所犯販賣第二級毒品罪，事證明確，予以論罪科
    刑，固非無見。惟被告主觀上認知所交付之毒品是愷他命，
    業如前述，認應依「所知輕於所犯，從其所知」法理為有利
    於被告之認定，論以被告犯販賣第三級毒品罪，原審遽論被
    告販賣第二級毒品，尚有未洽。被告提起上訴否認犯行，固
    無理由，惟原判決既有前揭可議之處，自屬無可維持，應由
    本院予以撤銷改判。
六、爰審酌被告雖知悉毒品輕則戕害施用者之身心健康，重則引
     發各種犯罪，危害社會治安，卻仍依龔如宣指示交付毒品
    予羅賴忠並收取價金，助長施用毒品之惡習，惡性非輕，然
    衡酌其係依龔如宣之託付而為本案犯行，所販售之毒品對象
    僅1人、數量非鉅，販毒所得已交予龔如宣，犯罪情節較龔
    如宣輕微，兼衡其曾坦承犯行復否認犯行之犯後態度，及其
    素行，自陳高職畢業之智識程度，曾任房屋仲介，月收入約
    3萬元，未婚，與父母同住，無長輩或小孩待扶養之生活狀
    況（見本院卷第136頁）等一切情狀，量處如主文第2項所示
    之刑。
七、沒收：　　
　　按犯罪所得，屬於犯罪行為人者，沒收之；前二項之沒收，
    於全部或一部不能沒收或不宜執行沒收時，追徵其價額，刑
    法第38之1條第1項前段、第3項分別定有明文。次按犯罪所
    得之沒收、追繳或追徵，在剝奪犯罪行為人之實際犯罪所得
    ，其重點置於所受利得之剝奪，故無利得者自不生剝奪財產
    權之問題，是二人以上共同犯罪，關於犯罪所得之沒收、追
    徵，應各按其實際利得數額負責。查被告與龔如宣共同販賣
    毒品，然犯罪所得1,500元僅由龔如宣單獨取得，業據被告
    供明在卷（見原審卷二第132頁），檢察官復未舉證證明本
    件販毒所得價款全數由被告取走或被告另分得其他款項，是
    依罪證有疑利於被告之原則，認被告就本案所為之販毒犯行
    並未取得報酬，且對於上開販毒所得並無事實上共同處分權
    ，爰不予宣告沒收、追徵。
據上論斷，應依刑事訴訟法第369條第1項前段、第364條、第299
條第1項前段、第300條，修正前毒品危害防制條例第4條第3項，
刑法第2條第1項前段、第11條、第28條、第59條，判決如主文。
本案經檢察官林逸群提起公訴，檢察官謝宗甫到庭執行職務。
中　　華　　民　　國　　110 　年　　10　　月　　26　　日
　              　刑事第十八庭  審判長法　官  何俏美
                                      法　官  黃紹紘
                                      法　官  陳海寧
以上正本證明與原本無異。
如不服本判決，應於收受送達後20日內向本院提出上訴書狀，其
未敘述上訴之理由者並得於提起上訴後20日內向本院補提理由書
（均須按他造當事人之人數附繕本）「切勿逕送上級法院」。
                                      書記官  謝文傑
中　　華　　民　　國　　110 　年　　10　　月　　26　　日
附錄本案論罪科刑法條全文
修正前毒品危害防制條例第4 條
製造、運輸、販賣第一級毒品者，處死刑或無期徒刑；處無期徒
刑者，得併科新臺幣2千萬元以下罰金。
製造、運輸、販賣第二級毒品者，處無期徒刑或7年以上有期徒
刑，得併科新臺幣1千萬元以下罰金。
製造、運輸、販賣第三級毒品者，處7年以上有期徒刑，得併科
新臺幣7百萬元以下罰金。
製造、運輸、販賣第四級毒品者，處5年以上12年以下有期徒刑
，得併科新臺幣3百萬元以下罰金。
製造、運輸、販賣專供製造或施用毒品之器具者，處1年以上7年
以下有期徒刑，得併科新臺幣1百萬元以下罰金。
前五項之未遂犯罰之。　　　

附表：
編號 日期時間 監察：A 姓名及號碼 對方：B 姓名及號碼 談話內容譯文 證據出處 1 106年5月9日20時43分36秒 龔如宣 （門號0000000000號）  羅賴忠 （門號0000000000號） B：小白 A：怎樣 B：你在哪裡  A：在萬華  B：萬華啊 A：對，怎樣 B：方便調個1500的東西嗎 A：嗯 B：多久  A：嗯 B：那個沒有降價嗎  A：沒有 B：靠，那我們幾點見面 A：現在就可以了，你要快一點，我等一下去錢櫃 B：哇靠夭啦，我現在走不開，要9點半左右好不好 A：那你到時候再到西門町找我就好了  B：西門町錢櫃喔  A：對 B：okok我打給你，電話要通喔  A：掰 偵19016卷第30頁反面至31頁 2 106年5月9日22時38分23秒 同上 同上 A：喂 B：小白  A：嗯 B：我到了，我在錢櫃樓下了  A：好 B：你要多久 A：下去很快呀，掰掰 B：好 偵19016卷第31頁 3 106年5月9日22時41分5秒 同上 同上 A：喂 B：小白，我在最前面1台喔 A：好，他有去找你了，你有看到我男朋友吧 B：沒有，沒看到，你跟他講一下我在最前面  A：喔  B：齁 偵19016卷第31頁